【裁判字號】    99,簡上,129
【裁判日期】    990721
【裁判案由】    確認本票債權不存在
【裁判全文】
臺灣臺中地方法院民事判決  99年度簡上字第129號
上  訴  人  丙○○
被上訴人    甲○○
訴訟代理人  蕭隆泉律師
複代理人    乙○○
上列當事人間請求確認本票債權不存在事件，上訴人對於中華民
國99年3月25日本院台中簡易庭98年度中簡字第2739號第一審判
決提起上訴，本院於99年7月7日言詞辯論終結，判決如下：
    主    文
上訴駁回。
第二審訴訟費用由上訴人負擔。
    事實及理由
一、本件被上訴人主張：上訴人於民國97年11月間，向伊誆稱其
    擁有台中市○區○○路129號租箱寄賣專門店「格子趣」商
    標之使用權及物流、現金帳務、客戶名單、廣告宣傳等一切
    服務系統，可出租予伊。致伊陷於錯誤，與上訴人簽訂合約
    書，約定租期自97年12月1日起至98年11月30日止，每月租
    金新台幣(下同)一萬元，伊並於97年12月1日簽發金額50萬
    元，未載到期日，票號WG00000000號之本票一紙，交付上訴
    人為擔保。詎案外人網祿科技股份有限公司(下稱網祿公司)
    人員於98年2月5日告知伊，上訴人無權將系爭專門店等標的
    出租予伊，並將招牌拆除，禁止伊使用系爭商標。上訴人無
    法排除該糾紛，已屬給付不能。伊依民法第226條、第256條
    之規定解除系爭契約；併依民法第92條第1項規定，撤銷意
    思表示。上訴人取得系爭本票之原因關係不存在，竟仍聲請
    本院以98年度司票字第2717號裁定准予強制執行。為此求為
    確認上訴人就系爭本票之債權不存在之判決。
二、上訴人則以：兩造簽訂之系爭契約為委託經營合約，並非租
    賃，亦無違反伊與網祿公司所訂「格子趣」租箱寄賣服務連
    鎖門市加盟契約書第14條約定，且兩造簽約前，伊曾將上開
    加盟契約書出示予被上訴人，被上訴人知悉該契約之內容後
    ，始與伊簽立系爭合約，嗣網祿公司亦同意被上訴人加盟，
    而因被上訴人未依該公司規定繳款，該公司始禁止其使用系
    爭商標及系統等語，資為抗辯。
三、被上訴人就其主張之事實，已據提出合約書、郵局存證信函
    、本票影本及本院98年度司票字第2717號裁定影本為證。該
    合約書第一條約定：「標的物：乙方(即上訴人)合法取得擁
    有之台中市○○路129號之租箱寄賣專門店商標之使用權及
    物流、現金帳務、客戶名單、廣告宣傳等一切服務系統。」
    上訴人係將上開標的物委託被上訴人經營而收取「租金」，
    並由被上訴人簽發系爭本票交付上訴人為擔保。不論系爭合
    約之性質為何，上訴人均應依系爭合約之約定，負擔保被上
    訴人得使用系爭標的即「格子趣」商標等系統之義務。而上
    訴人與網祿公司簽訂之「格子趣」租箱寄賣服務連鎖門市加
    盟契約書第14條第1款約定：「乙方(即上訴人)未經甲方(即
    網祿公司)同意，不得將本契約之權利全部或部分轉讓予他
    人或出租、設質、盤讓、或將實際經營權移轉予他人。」第
    2款約定：「乙方如將該店頂讓或實際經營權移轉予他人時
    ，乙方對於本契約之權利即為消失，該他人並不因此取得本
    契約內文所載之權利。」上訴人依上開約定，不得將系爭標
    的之經營權移轉予被上訴人，網祿公司並已於98年2月13日
    以郵局存證信函通知被上訴人禁止其使用系爭商標。則上訴
    人依系爭合約所負之債務，已屬給付不能。上訴人雖辯稱：
    伊於與被上訴人簽訂系爭合約前，已將上開加盟契約書出示
    予被上訴人云云，縱然屬實，亦不因而解免上訴人依系爭合
    約所負之上開義務。上訴人違反與網祿公司所訂加盟契約之
    約定，將系爭標的之經營權移轉予被上訴人，該公司發現後
    ，與被上訴人洽商，要求被上訴人繳付該公司8萬元加盟金
    ，始同意其繼續經營，被上訴人不願繳付該加盟金，該公司
    即禁止其使用系爭商標及系統等情，已據證人即該公司業務
    經理王立人陳明在卷。被上訴人依系爭合約約定，並無繳付
    該加盟金之義務，而上訴人應擔保被上訴人得使用系爭標的
    ，其未盡此項義務，自屬可歸責於上訴人。被上訴人依民法
    第226條、第256條之約定，解除系爭合約，洵屬有據。上訴
    人執有系爭本票之原因關係已失其存在，被上訴人請求確認
    其本票債權不存在，應予准許。原審為其勝訴之判決，核無
    不合。上訴論旨，指摘原判決不當，求予廢棄，非有理由。
四、據上論結，本件上訴為無理由。依民事訴訟法第436條之1第
    3項、第449條第1項、第78條，判決如主文。
中    華    民    國    99    年    7     月    21    日
                  民事第六庭  審判長法  官  李彥文
                                    法  官  周靜秀
                                    法  官  陳秋月
正本係照原本作成。
不得上訴。
中    華    民    國    99    年    7     月    21    日
                                    書記官  李秋瓊

司法院資訊處製作；財團法人民間司法改革基金會備份。
